臺灣高等法院民事判決
上　訴　人　久瓏開發股份有限公司
法定代理人　邱戴菊
訴訟代理人　張靜怡律師
複 代理 人　謝秉錡律師
被 上訴 人　埔祥機械工程有限公司
法定代理人　趙漢龍
被 上訴 人　甲○○　　原住臺北縣新店市○○路○段391巷16號
上列當事人間請求給付買賣價金事件，上訴人對於中華民國93年
10月29日臺灣臺北地方法院93年度訴字第888號第一審判決提起
上訴，本院於93年12月13日言詞辯論終結，判決如下：
    主  文
上訴駁回。
第二審訴訟費用由上訴人負擔。
    事  實
甲、上訴人方面：
一聲明：
　(一)被上訴人埔祥機械工程有限公司（以下稱埔祥公司）應給付
    上訴人臺幣（以下同）1,610,003元，及自起訴狀繕本送達
    之翌日起至清償日止，按年利率百分之五計算之利息；如對
    埔祥公司之財產強制執行無效果時，由被上訴人甲○○給付
    之。
  (二)願供擔保請准宣告假執行。
二陳述：除與原判決記載相同者外，補稱略以：
  (一)公司法第108條第2項規定：「執行業務之董事請假或因故不
    能行使職權時，指定股東一人代理之，未指定代理人者，由
    股東間互推一人代理之」，是股東亦得代表公司執行業務，
    而為有代表權限之人。觀諸甲○○與第三人韋元營造有限公
    司（以下稱韋元公司）洽談合約時，即以該案業務執行人之
    身分代理公司，可知甲○○為有權代表埔祥公司執行業務之
    人。
  (二)依照一般社會經驗，個人抑或公司行號，除印鑑證明或公司
    變更事項卡上所記載印章外，尚刻有多枚印章備用，是以縱
    使非使用公司變更事項卡所記載印章簽訂契約，只須該印章
    為有權刻印者所刻，即不影響契約之真正。系爭混凝土供給
    契約及切結書上均用有埔祥公司之大小印章，而就該大小印
    章之真正，其法定代理人於原審並無否認，僅表示另為確認
    ，其後即未出庭積極防護自己權益，所言顯為脫免給付貸款
    責任之避就之詞，足可推知確係埔祥公司所有印章。又埔祥
    公司雖否認授權甲○○與上訴人簽約，惟印章之真正，埔祥
    公司既未否認，而印章由自己蓋用或由有權使用之人蓋用為
    常態，由無權使用之人蓋用為變態，依民事訴訟法第277條
    規定及最高法院51年台上字第3017號判例意旨，被上訴人主
    張謝耀德無權蓋用系爭印章，應負責舉證之，否則不得謂甲
    ○○蓋用系爭印章為無權代理。何況甲○○曾代理埔祥公司
    與韋元公司於民國91年7月1日簽訂工程發包合約書，其領款
    支出傳票、收款明細皆有埔祥公司另一副大小章及甲○○簽
    章，由此即可證明埔祥公司確有授權甲○○代理埔祥公司對
    外招攬執行職務。甲○○既為埔祥公司股東，依公司法規定
    本為有權限代理公司執行業務之人，系爭印章又為真正，埔
    祥公司不能舉證證明甲○○為無權盜蓋埔祥公司印章而與上
    訴人簽訂系爭混凝土供給契約，其簽立切結書，即應推定為
    真正，依法自生效力。
  (三)甲○○除代表埔祥公司與上訴人簽訂系爭混凝土供給契約外
    ，尚曾代理埔祥公司與韋元公司接洽業務並收受款項，足證
    埔祥公司確有授權甲○○代理埔祥公司對外招攬執行職務。
    縱或不然，埔祥公司並不否認甲○○代理與韋元公司間之工
    程承攬關係，可知埔祥公司對於甲○○向他人表示其為埔祥
    公司代理人不為反對之意思表示，並許甲○○使用自己公司
    名義與第三人為法律行為，核與民法第169條規定之表見代
    理相當，參酌最高法院70年台上字第3515號及45年台上字第
    461號判例意旨，埔祥公司應負授權人之責任，否則對於交
    易安全之維護，即有不足。
  (四)埔祥公司具名於92年5月29日出具之切結書，僅蓋有埔祥公
    司大章，未蓋用法定代理人之小章，應未生效，上訴人無從
    受讓埔祥公司對韋元公司之債權。
  (五)系爭混凝土供給契約既為真正，埔祥公司當依契約給付買賣
    價金，甲○○為該契約之保證人，於主債務人之埔祥公司之
    財產經強制執行無效果，依法應負責代為履行。
三證據：除援用原審提出者外，聲請通知韋元公司與埔祥公司訂
  約之簽約人員及撥款人員攜帶該契約相關給付憑證，到庭說明
  ，並聲請向臺灣省北區國稅局函詢埔祥公司90、91及92年度之
  財產所得資料。
乙、被上訴人方面：
一埔祥公司未於言詞辯論期日到場，亦未提出書狀作何聲明及陳
  述。
二甲○○未作何聲明及陳述，僅陳稱願與上訴人協商和解。
    理  由
一本件埔祥公司未於言詞辯論期日到場，核無民事訴訟法第386
  條所列各款情形，爰准上訴人之聲請，由其一造辯論而為判決
  。
二上訴人主張：埔祥公司於91年10月29日，向伊訂購預拌混凝土
  ，約定由伊自91年10月20日起至92年4月30日止，提供埔祥公
  司於內湖康寧街及舊莊街等工程所需之預拌混凝土，其數量依
  實作實算，營業稅額百分之五另計，簽訂有買賣契約（以下稱
  系爭混凝土供給契約），由甲○○任保證人。依約，伊供給之
  混凝土數量以立方公尺為單位，抗壓強度175kg/c㎡者，每單
  位1,111元，抗壓強度175kg/c㎡，每單位1,198元，抗壓強度
  210kg/c㎡，每單位1,287元。伊自92年1月6日起至同年3月25
  日止，供售抗壓強度140kg/c㎡預拌混凝土5公斤，抗壓強度
  175k g /c㎡165公斤，抗壓強度210kg/c㎡1033.5公斤，含營
  業稅計1,610,003元，依系爭混凝土供給契約第十三條約定，
  埔祥公司應於每月十日付款，惟迄未付款，經向埔祥公司及甲
  ○○催討均無效果等情，求為命埔祥公司如數給付，及自起訴
  狀繕本送達之翌日起至清償日止，按年利率百分之五計算之利
  息；如對埔祥公司之財產強制執行無效果時，由甲○○給付之
  之判決。
三埔祥公司則以：伊未簽署系爭混凝土供給契約，亦未同意或授
  權甲○○簽約，被告甲○○雖為埔祥公司之股東，但所有契約
　均應由公司法定代理人簽定，未經法定代理人同意，不得代理
  埔祥公司簽約；又伊未向韋元公司承包人行道改善工程，甲○
  ○有無出面承包，伊並不知情等語，資為抗辯。甲○○則未作
  何陳述。
四上訴人主張與埔祥公司簽訂系爭混凝土供給契約，為埔祥公司
  所否認，依舉證責任分配原則，自應由上訴人負責舉證。
  (一)系爭混凝土供給契約係甲○○以埔祥公司名義與上訴人簽訂
    ，並自任保證人，為上訴人所自承。甲○○為埔祥公司股東
    則為埔祥公司所不爭。上訴人主張依公司法第108條第2項規
    定, 股東亦得代表公司執行業務，甲○○為有代表埔祥公司
    權限之人云云，為埔祥公司所否認。查公司法第108條第2項
    規定：「執行業務之董事請假或因故不能行使職權時，指定
    股東一人代理之，未指定代理人者，由股東間互推一人代理
    之」，須符合上開規定之股東，始能出而代表公司。上訴人
    未證明有上開情形存在，以甲○○為埔祥公司股東而謂得代
    表埔祥公司公司執行業務，有代表埔祥公司之權限，尚無可
    採。
  (二)上訴人雖提出系爭混凝土供給契約，及以埔祥公司名義與第
    三人韋元公司簽訂之工程發包合約書及蓋有埔祥公司名義印
    章，具領該工程款之支出傳票、付款明細等文書以為甲○○
    有權代表埔祥公司之證明，然埔祥公司否認與上訴人訂約，
    亦否認與韋元公司訂約，辯稱：是否甲○○與各該公司訂約
    ，伊不明瞭等語。查各該文書之印章與埔祥公司變更登記事
    項卡之印文並不相符，有埔祥公司變更登記事項卡可資比對
    。固然公司行號印章不以變更登記事項卡登記在案者為限，
    惟原審提示各該文書，埔祥公司稱：印章是否真正，另行確
    認，不能認埔祥公司已承認各該印章為真正。其後埔祥公司
    不再到庭，與未曾到庭者有別，不能因其不再到庭而為不利
    之推定。上訴人稱：埔祥公司未當庭否認印章為真正，其後
    即不到庭，應推定該印章為真正，否認乃避就之詞云云，尚
    不足採。埔祥公司與韋元公司簽訂之工程發包約書及領款憑
    證上蓋用之埔祥公司印章不能證明為真正，埔祥公司否認簽
    訂該契約，既如前述，則甲○○雖以埔祥公司名義與韋元公
    司洽談合約，尚不能據以認定甲○○為有權代表埔祥公司執
    行業務之人。上訴人據此主張甲○○有權代表埔祥公司訂約
    ，亦無可取。
  (三)上訴人復聲請通知韋元公司與埔祥公司訂約之簽約人員及撥
    款人員攜帶該契約相關給付憑證，到庭說明，惟各該相關文
    件之印章不能證明真正如前述，顯無通知韋元公司相關人員
    到場之必要。上訴人又聲請本院向臺灣省北區國稅局函詢埔
    祥公司90、91及92年度之財產所得資料，用以明瞭埔祥公司
    曾與何等公司進行交易，而得命各該公司提出相關文件，以
    明埔祥公司有否與系爭混凝土供給契約相同之印章。查民事
    當事人聲請法院調查證據，必須表明該證據與待證事項有一
    定關係存在。上訴人聲請本院向國稅局函詢埔祥公司所得資
    料，並未表明有何一定資料可資為證據，而係冀求藉此函詢
    或有可能蒐尋獲得可資證明之資料，於法尚有未合，自難准
    許。此外，上訴人並無何積極證據足資證明甲○○有權代表
    埔祥公司訂立系爭混凝土供給契約，其主張埔祥公司與上訴
    人訂有系爭混凝土供給契約，即有未合。
  (四)上訴人復主張：甲○○縱然無權代理埔祥公司訂約，惟甲○
    ○對外以埔祥公司名義簽約，埔祥公司未加以反對，依民法
    第一百六十九條前段規定，亦應負授權人責任云云，亦為埔
    祥公司所否認。查甲○○以埔祥公司名義與韋元公司訂約，
    埔祥公司並不承認如前述，單純甲○○以埔祥公司名義訂約
    ，不足資為有表見代理情事之證明，本不足為有利上訴人之
    證據，何況縱令於甲○○以埔祥公司名義與韋元公司訂約中
    ，有表見代理情事，埔祥公司應負授權人責任，亦不當然於
    本件訂約中應依表見代理規定，而負授權人責任。上訴人並
    未提出證據證明埔祥公司於系爭混凝土供給契約訂約中，有
    由自己之行為表示以代理權授與甲○○，或有知甲○○表示
    為其代理人而為反對之表示之情事，其以埔祥公司應依表見
    代理規定，負授權人責任為由，訴請埔祥公司負系爭混凝土
    供給契約之買受人責任，即有未合。
  (五)綜上，上訴人並無證據證明甲○○有權代理埔祥公司訂約，
    亦無證據證明有表見代理情事，埔祥公司應負授權人責任。
    上訴人據此主張埔祥公司應負系爭混凝土供給契約買受人責
    任，給付買賣價金並計付遲延利息，自難准許。
五又保證債務為從債務，如主債務不存在，保證債務即無從發生
  。上訴人對於埔祥公司並無系爭混凝土供給契約之買賣價金債
  權存在如前述，則與甲○○間之保證債務即無由發生。上訴人
  依保證契約，請求於對埔祥公司之財產強制執行無效果時，由
  甲○○給付系爭買賣價金，及計付遲延利息，亦有未合。
六上訴人提起本件之訴均有未合如前述，原判決因而駁回其訴及
  假執行之聲請，並無不當。上訴意旨指摘原判決不當，聲明廢
  棄改判，不能認為有理由。
七上訴人其餘爭執及舉證於本件判決結果，已無若何影響，爰不
  一一論述，附此敘明。
八據上論結，本件上訴為無理由。依民事訴訟法第449條第1項、
  第78條，判決如主文。
中　　華　　民　　國　　94　　年　　12　　月　　27　　日
                  民事第十庭審判長法　官  黃熙嫣
　　　　　　　　　　　        　　法　官  李昆曄
　　　　　　　　　　　      　　　法　官  楊力進
正本係照原本作成。
如不服本判決，應於收受送達後20日內向本院提出上訴書狀，其
未表明上訴理由者，應於提出上訴後20日內向本院補提理由書狀
（均須按他造當事人之人數附繕本）上訴時應提出委任律師或具
有律師資格之人之委任狀；委任有律師資格者，另應附具律師資
格證書及釋明委任人與受任人有民事訴訟法第466條之一第一項
但書或第二項（詳附註）所定關係之釋明文書影本。
中　　華　　民　　國　　94　　年　　12　　月　　29　　日
　　　　　　　　　　　　　　　　　書記官  姚麗華
附註：
民事訴訟法第四百六十六條之一（第一項、第二項）：
對於第二審判決上訴，上訴人應委任律師為訴訟代理人。但上訴
人或其他法定代理人具有律師資格者，不在此限。
上訴人之配偶、三親等內之血親、二親等內之姻親，或上訴人為
法人、中央或地方機關時，其所屬專任人員具有律師資格並經法
院認為適當者，亦得為第三審訴訟代理人。
